最高法院刑事判決　　　　　　　　　　　　　　　九十三年度台上字第五四七九號
　　上　訴　人　乙 ○ ○
　　　　　　　　甲○○○
右上訴人等因偽造文書案件，不服台灣高等法院台南分院中華民國九十年八月三十日
第二審更審判決（九十年度上更(一)字第八五號，起訴案號：台灣嘉義地方法院檢察署
八十六年度偵字第一二四八、二二四三號），提起上訴，本院判決如左：
    主  文
原判決撤銷，發回台灣高等法院台南分院。
    理  由
本件原判決撤銷第一審不當之判決，改判依牽連犯之例，從一重論處上訴人乙○○、
甲○○○共同連續行使偽造私文書，足生損害於他人罪刑，固非無見。
惟查：(一)、依憑原判決理由內載敘認定上訴人等甫於民國（下同）八十六年一月二十
五日收取會款，旋於同月二十八日即宣布倒會之情事，業據告訴人張秀雲於偵查中供
述綦詳（見偵字第二二四三號卷第七九頁），為其論斷之依據。此經核與原判決事實
附表(一)、(二)、(三)、(四)、(五)項內所載述上訴人等係至八十六年二月二十五日倒會，在宣
告倒會之時間點上一為一月二十八日，一為二月二十五日，顯然並不一致，已不無事
實與理由相互矛盾之違誤。又倘若告訴人張秀雲上揭供述上訴人等倒會之時間係在八
十六年一月二十八日果設無訛，而原審既將倒會時間延長一個月至二月二十五日，則
其在計算上訴人等冒標之次數，及詐取之金額與實情究否全然相符，亦非無疑，自有
待再詳加研求審認明白之必要。(二)、實施刑事訴訟程序之公務員，就該管案件應於被
告有利及不利之情形，一律注意，刑事訴訟法第二條第一項定有明文。本件依證人林
汪金自於九十年六月二十二日原審調查時結證所供：「（有參加被告起的互助會？）
有的，參加三會」、「（有標到會錢，將錢借給被告？）是用我的名義的借他標。」
、「（你借給甲○○○的會幾次？）忘了」等語（見上更(一)字卷第八十九至九十頁）
，倘若無訛。則此部分同意借標之會款得否一併計算入冒標詐欺會款總額之範疇，仍
堪研求。原審對此攸關認定上訴人等冒標詐得會款之數額若干之重要事項，竟恝置不
論，亦難謂無判決理由不備之違誤。(三)、原判決理由二｜(二)內載敘：八十四年九月十
日上訴人等召集之互助會即如附表(三)所示，邱坤參加二會，在上訴人等留存之會員名
冊底稿編號係將會員邱坤載於２０、２１號，而交付邱坤本人之互助會名簿上，則記
載邱坤於該互助會名簿上編號卻為２３、２５號，兩者已有不同，且與告訴人蕭彩妙
之互助會名簿上，僅在編號１８部分記載「阿坤」者一人，復有不一。但查依卷附資
料載示，究竟邱坤參加該次互助會為一會或二會？及邱坤之部分有無被冒標情事，在
在均尚欠明瞭。原審未就此為必要之調查究明前，遽行判決，尚嫌速斷，並不足以昭
折服。依上所述，上訴意旨執此指摘原判決不當，應認仍有撤銷發回更審之原因。
據上論結，應依刑事訴訟法第三百九十七條、第四百零一條，判決如主文。
中　　　華　　　民　　　國　　九十三　　年　　　十　　　月　　二十一　　日
                              最高法院刑事第十庭
                                  審判長法官  呂　潮　澤
                                        法官  吳　昆　仁
                                        法官  孫　增　同
                                        法官  吳　昭　瑩
                                        法官  魏　新　和
      右正本證明與原本無異
                                              書  記  官
中　　　華　　　民　　　國　　九十三　　年　　　十　　　月　　二十七　　日
                                                                        Ｌ
